【裁判字號】    97,消債更,1092
【裁判日期】    980223
【裁判案由】    更生事件
【裁判全文】
臺灣臺南地方法院民事裁定          97年度消債更字第1092號
聲  請  人
即  債務人  甲○○
上列當事人因消費者債務清理事件聲請更生，本院裁定如下：
    主    文
聲請人甲○○自中華民國九十八年二月二十三日下午四時起開始
更生程序。
    理    由
一、按本條例所稱消費者，指五年內未從事營業活動或從事小規
    模營業活動之自然人。前項小規模營業指營業額平均每月新
    臺幣二十萬元以下者。債務人不能清償債務或有不能清償之
    虞者，得依本條例所定更生或清算程序，清理其債務。債務
    人無擔保或無優先權之債務總額未逾新臺幣一千二百萬元者
    ，於法院裁定開始清算程序或宣告破產前，得向法院聲請更
    生。債務人對於金融機構因消費借貸、自用住宅借款、信用
    卡或現金卡契約而負債務，在聲請更生或清算前，應提出債
    權人清冊，以書面向最大債權金融機構請求協商債務清償方
    案，並表明共同協商之意旨。協商成立者，應以書面作成債
    務清償方案，由當事人簽名、蓋章或按指印；協商不成立時
    ，應付與債務人證明書。消費者債務清理條例第2條第1項、
    第2項、第3條、第42條第1項及第151條第1項、第4項分別定
    有明文。次按法院開始更生程序之裁定，應載明其年、月、
    日、時，並即時發生效力，同條例第45條第1項亦有明文規
    定。
二、本件聲請意旨略以：聲請人即債務人甲○○有不能清償債務
    之情事，前已提出債權人清冊，以書面向最大債權金融機構
    渣打國際商業銀行請求共同協商債務清償方案，渣打銀行提
    出還款120期，每月還款金額新臺幣（下同）8,855元，然因
    聲請人及父母皆患有糖尿病及高血壓，需長期靠藥物治療，
    且聲請人之母親因車禍動手術更換人工腳腕，增加支出，又
    兩位老人家也已高齡70多歲無法工作，聲請人之妻子只好全
    心在家照顧兩位老人家和一雙子女無法工作，故僅能依賴聲
    請人在和欣客運開車當司機的工作負擔一家所有的支出（含
    房貸、生活開銷、醫療支出、子女的教養費），是聲請人每
    月之收入扣除每月必要支出後，無法負擔每月還款金額，顯
    屬聲請人客觀上收入不足之事實，另每月之本金加上利息已
    使聲請人無力償還，又聲請人無擔保或無優先權之債務總額
    未逾1,200萬元，復未經法院裁定開始清算程序或宣告破產
    ，爰依法聲請更生云云。
三、經查：
  (一)聲請人前已向最大債權銀行渣打國際商業銀行申請前置協商
    ，惟協商不成立等情，業據提出前置協商不成立通知書為證
    ，復經本院依職權函詢渣打國際商業銀行，並有渣打國際商
    業銀行民國（下同）97年10月1日民事陳報狀在卷可稽，自
    堪信聲請人已與最大債權銀行踐行前置協商而不成立為真實
    。
  (二)次查，聲請人目前任職於和欣汽車客運股份有限公司，每月
    薪資約為50,000元左右，負債總額為2,805,000元，除房屋
    貸款餘額1,922,000元外，其餘均為無擔保或無優先權之債
    務；名下有聲請人所有，供自己及家屬居住使用之房屋1棟
    、土地3筆，資產總價值約為1,122,200元，此有財團法人金
    融聯合徵信中心當事人綜合信用報告─債務清理條例前置協
    商專用債權人清冊、財政部臺灣省南區國稅財產歸屬資料清
    單、薪轉存摺影本、土地登記第一類謄本、建物登記第一類
    謄本、放款客戶往來明細、借據等件為證，並經本院依職權
    調取勞保局電子閘門查詢作業被保險人投保資料查詢、電子
    稅務閘門財產所得調件明細表在卷足佐。
  (三)聲請人主張其父母皆患有糖尿病及高血壓，且聲請人之母親
    因車禍動手術更換人工腳腕，聲請人之越南籍配偶在家照顧
    兩位老人家和一雙子女（4歲、7歲）無法工作，故僅能依賴
    聲請人負擔一家所有的支出，此有戶籍謄本、聲請人配偶中
    華民國居留證、聲請人配偶、子女、父母之稅務電子閘門財
    產所得調件明細表、財團法人奇美醫院診斷證明書、台南市
    立醫院診斷證明書等件在卷可參。而依內政部所公告98年度
    臺灣省低收入戶最低生活費用每人每月為9,660元【該統計
    係按照政府最近一年平均每人消費支出（包括食品費、衣著
    鞋襪費、房租水電費、家居管理費、醫療保健費、交通通訊
    費、娛樂教育費及雜項支出）百分之六十訂定】，而成人部
    分之基本生活費用依此標準計算，雖屬適當，然子女部分既
    係依附於父母提供之住所共同生活，且其日常生活較為單純
    ，是其基本生活費用當與成人之基本生活費用不同（如房租
    費、家居管理費、通訊費等費用項目即非年幼子女基本生活
    所需費用項目），因之年幼子女基本生活費用應參酌97年度
    每人免稅額82,000元計算每人每月基本生活所需約6,900 元
    為適當。則聲請人每月薪資收入約為50,000元，扣除家庭必
    要支出後，僅餘16,880元（計算式：00000－0000×2－6900
    ×2＝16880），尚須支付房貸11,420元及扶養聲請人父母之
    費用，聲請人之不動產資產總值約112萬多元，其貸款金額
    尚有187萬多元，有聲請人提出之放款客戶往來明細可參，
    則縱處分上開不動產，對聲請人之債務減少並無助益，足認
    聲請人已無法負擔最大債權銀行渣打國際商業銀行提供按月
    清償8,555元之協商條件，是認聲請人確已達不能清償債務
    或有不能清償之虞之程度。
四、綜上所述，依聲請人之收入財產及必要生活支出之情形，已
    達不能清償債務或有不能清償之虞之程度，業如前述，而聲
    請人僅係一般消費者，未曾從事營業，其無擔保或無優先權
    之債務，在1,200萬元以下，且聲請人曾向最大債權金融機
    構渣打國際商業銀行請求協商債務清償方案，惟協商不成立
    ，且未經法院裁定開始清算程序或宣告破產，又查無消費者
    債務清理條例第6條第3項、第8條或第46條各款所定駁回更
    生聲請之事由存在，則聲請人聲請更生，應屬有據，爰裁定
    如主文。
中    華    民    國    98    年    2     月    23    日
              民事第三庭    法      官  蔡孟珊
上為正本係照原本作成。
本件不得抗告。
本裁定已於98年2月23日下午4時時公告。
中    華    民    國    98    年    2     月    23    日
                            書  記  官  吳幸芳


司法院資訊處製作；財團法人民間司法改革基金會備份。
